臺中高等行政法院判決　　　　　　　　　　　　 九十一年度簡字第十七、十九號
　　原　　　告　甲○○
　　被　　　告　台中縣政府
　　代　表　人　乙○○
　　訴訟代理人　丁○○
　　　　　　　　丙○○
右當事人間因消防法事件，原告不服內政部中華民國九十年七月二十五日台九○內訴
第0000000、0000000號訴願決定，提起行政訴訟。本院判決如左︰
　　主  文
原告之訴駁回。
訴訟費用由原告負擔。
　　事  實 及 理 　由
一、本件原告於民國九十年一月二十三日十二時許駕中星石化公司液化石油氣槽車（
    車號﹕ＭＴ－五一一號），在台中縣和平鄉○○路○段一三二號「金谷餐飲」店
    ，以輸氣管延伸至該店使用之液化石油氣鋼瓶灌裝液化石油氣，經台中縣消防局
    和平分隊人員查獲，被告乃以原告違反公共危險物品及可然性高壓氣體設置標準
    暨安全管理辦法第三十一條及消防法第十五條第二項規定，依消防法第四十二條
    規定，以九十年二月二十二日九０府消違罰字第０四０號處分書裁處原告罰鍰新
    台幣（下同）四萬元，原告復於九十年三月十二日十八時二十分許在台中縣和平
    鄉○○路○段溫泉巷六號，又以上開液化石油氣槽車連接輸氣管至谷關大飯店使
    用之液化石油氣鋼瓶灌裝液化石油氣，經台中縣消防局和平分隊查獲，台中縣消
    防局認定其再次違反公共危險物品及可燃性高壓氣體設置標準暨安全管理辦法第
    三十一條及消防法第十五條第二項規定，被告乃依同法第四十二條規定，以九十
    年三月二十七日九０府消危罰字第０六八號處分書裁處原告八萬元罰鍰。原告不
    服，就上開二處分，分別提起訴願，均遭決定駁回，遂提起本件行政訴訟。（本
    件被告代表人已由廖永來變更為乙○○，業經新代表人聲明承受訴訟在案。）
二、原告起訴意旨略以：原告於九十年三月十二日十八時二十分許，被取締之地點為
    東關路邊一處空曠之停車場，非在谷關大飯店，且當時並未施作灌氣工作，並未
    違規。況灌裝業者應由勞委會來管理，消防局是管鋼瓶及設備，原告於八十五年
    由商檢局進口鋼瓶，原告也取得台灣省政府勞工處公文，得予灌裝文件，甚至前
    被取締移送法院都以不罰之裁定，因此請求判決撤銷被告中縣九０府消違罰字第
    ０四０號、第０六八號處分及台（九十）內訴字第九００三七０四號、第000
    0000號訴願決定等語。
三、被告答辯意旨略以：按「公共危險物品及可燃性高壓氣體之範圍及分類、製造、
    儲存或處理場所之位置、構造及設備之設置標準，儲存、處理及搬運之安全管理
    辦法，由中央主管機關會同中央目的事業主管機關定之。但公共危險物品及可燃
    性高壓氣體之製造、儲存、處理或搬運，中央目的事業主管機關另訂有安全管理
    規定者，依其規定辦理。」﹔「公共危險物品及可燃性高壓氣體之製造、儲存或
    處理場所，其位置、構造及設備未符合設置標準，或儲存、處理及搬運未符合安
    全管理規定者，處其管理權人或行為人新臺幣二萬元以上十萬元以下罰鍰˙˙˙
    」為消防法第十五條第二項、第四十三條所明定。次按「公共危險物品及可燃性
    高壓氣體設置標準暨安全管理辦法」第一條及第三十一條規定﹕「本辦法依消防
    法第十五條第二項規定訂定之。」「家庭或營業用液化石油氣之灌氣或裝卸，應
    於符合ＣＮＳ八０六九『液化石油氣灌裝場設施安全標準』之分裝場為之。」，
    又違反上開規定，參酌內政部八十八年十一月十九日台（八八）內消八八七六二
    三五號函頒「各級消防主管機關辦理消防安全檢查違法案件裁處注意事項」表八
    、公共危險物品及可燃性高壓氣體各類事業場所違規程度裁處分類表編號十六（
    未符合液化石油氣灌氣或裝卸規定）規定，其違規程度為「嚴重違規」，第一次
    違規者裁處新台幣四萬元以下罰鍰，第二次者，裁處八萬元以下罰鍰。卷查本件
    乃本縣消防局於九十年三月十二日十八時許，再度查獲原告以其駕駛之中星石化
    公司液化石油氣槽車（車號﹕ＭＴ－五一一號）連接輸氣管延伸至谷關大飯店使
    用之液化石油氣鋼瓶灌裝液化石油氣，核有採證照片四張及本縣消防局第一大隊
    舉發違反消防法案件通知單等相關資料附卷可稽，其第二次違反上開辦法第三十
    一條規定，違規事實洵堪認定，本縣消防局爰據以裁處原告罰鍰新台幣八萬元，
    揆諸首揭規定並無不合。原告所稱石油氣之灌氣或裝卸時是由勞委會主導、取締
    、消防局所主導是鋼瓶及設備云云˙˙˙。為保障勞工健康，高壓氣體勞工安全
    規則第九十三條第一項第一款規定，亦禁止液化石油氣灌裝於容積一仟公升以下
    之容器，而就消防安全而言，上開管理辦第三十一條亦有規範，自為消防單位之
    權責，且該辨法之說明亦指出，液化石油氣之灌裝或裝卸過程稍有不慎，極易造
    成危險，故其灌裝或裝卸應於符合ＣＮＳ八０六九「液化石油氣灌裝場設施安全
    標準」規定之分裝場，方可為之，並禁止以氣槽車沿街灌氣，故所訴理由實無可
    採。請求判決駁回原告之訴，以維公權，並懲不法等語。
四、按「前項公共危險物品及可燃性高壓氣體之範圍及分類，製造、儲存或處理廠所
    之位置、構造及設備之設置標準，儲存、處理及搬運之安全管理辦法，由中央主
    管機關會同中央目的事業主管機關定之。˙˙˙」、「第十五條所定公共危險物
    品及可燃性高壓氣體之製造、儲存或處理場所，其位置、構造及設備未符合設置
    標準，或儲存、處理及搬運未符合安全管理規定者，處其管理權人或行為人新臺
    幣二萬元以上十萬元以下罰鍰﹔經處罰鍰後仍不改善者，得連續處罰，並得予以
    三十日以下停業或停止其使用之處分。」消防法第十五條第二項及第四十二條定
    有明文﹔次按公共危險物品及可燃性高壓氣體設置標準暨安全管理辦法第一條及
    第三十一條規定﹕「本辦法依消防法第十五條第二項規定訂定之。」、「家庭或
    營業用液化石油氣之灌氣或裝卸，應於符合ＣＮＳ八０六九『液化石油氣罐裝場
    設施安全標準』之分裝場為之。」。
五、經查本件原告確於九十年一月二十三日十二時許駕中星石化公司液化石油氣槽車
    （車號﹕ＭＴ－五一一號），在台中縣和平鄉○○路○段一三二號「金谷餐飲」
    店，以輸氣管延伸至該店使用之液化石油氣鋼瓶灌裝液化石油氣，經台中縣消防
    局和平分隊人員查獲，復於九十年三月十二日十八時二十分許在台中縣和平鄉○
    ○路○段溫泉巷六號，又以上開液化石油氣槽車連接輸氣管至谷關大飯店使用之
    液化石油氣鋼瓶灌裝液化石油氣，經台中縣消防局和平分隊查獲，有現場照片八
    張及台中縣消防局第一大隊舉發違反消防法案件通知單等附於原處分卷可稽，並
    經執行舉發之台中縣消防局人員丁○○於本院九十一年一月二十九日審理時證述
    明確，原告否認九十年三月十二日有違章行為，並未舉證以實其說，自不足採信
    ，原告確有上開二次違規事實，洵堪認定。被告依各級消防主管機關辦理消防安
    全檢查違法案件處理注意事項之表八、公共危險物品及可燃性高壓氣體各項事業
    場所違規程度裁處分類表標號十六（未符合液化石油氣或裝卸規定）規定，其違
    規程度為「嚴重違規」，第一次違規者裁處四萬元以下罰鍰，第二次者，裁處八
    萬元以下罰鍰。分別據以裁處原告罰鍰新台幣四萬元及八萬元，揆諸前揭規定並
    無不合。
六、至原告主張依內政部七十六年四月二十八日台（七六）內勞字第四九五六六一號
    函頒「灌裝液化石油氣之非車載型移動式第一種壓力容器竣工檢查處理原則」第
    （一）點規定﹕「該場容器得以車輛載至灌裝場灌裝，但在設置現場灌裝時，應
    符合高壓氣體安全衛生設施標準第三十一條、第三十六條及國家標準有關灌裝場
    及灌裝作業規定。」，又行政院有明文規定，在未修法以前，石油氣之灌氣或裝
    卸是由勞委會主導、取締、消防局所主導事消防器安全之取締云云，查內政部七
    十六年四月二十八日台（七六）內勞字第四九五六六一號函，有關灌裝液化石油
    氣之非車載型移動式第一種壓力容器竣工檢查處理原則第一點，引用之高壓氣體
    安全衛生設施標準，業經行政院勞工委員會於七十八年六月二十八日台七八勞安
    二字第一五九二一號令廢止，至上開處理原則亦不再適用。為保障勞工健康，高
    壓氣體勞工安全規則第九十三條第一項第一款規定，亦禁止液化石油氣灌裝於容
    積一仟公升以下之容器，而就消防安全而言，上開辦法第三十一條亦有規範，自
    為消防單位之權責，且該辦法之說明亦指出，液化石油氣之灌裝或裝卸過程稍有
    不慎，極易造成危險，故其灌裝或裝卸應於符合ＣＮＳ八０六九「液化石油氣灌
    裝場設施安全標準」規定之分裝場，方可為之，並禁止以氣槽車沿街灌氣。原告
    此部分之主張，亦不可採。
七、綜上所述，原處分核無違誤，訴願決定予以維持，亦無不合。原告起訴意旨，難
    謂為有理由，應予駁回。並不經言詞辯論為之。
據上論結，本件原告之訴為無理由，依行政訴訟法第二百三十三條第一項、第二百三
十六條、第一百九十五條第一項後段、第九十八條第三項前段，判決如主文。
中　　華　　民　　國　　九十一　　　年　　　一　　　　月　　三十一　　　日
                 臺 中 高 等 行 政 法 院   第 四 庭
                                         法      官　黃　淑　玲
右正本證明與原本無異。
如不服本判決，應於判決送達後二十日內，以本訴訟事件所涉及之法律見解具有原則
性者，始得向本院提出上訴狀並表明上訴理由，經最高行政法院許可，否則不得上訴
；如於本判決宣示後送達前提起上訴者，應於判決送達後二十日內補提上訴理由書（
均應依對造人數提出繕本）。提起上訴應預繳送達用雙掛號郵票拾份（每份三十四元
）。
中　　華　　民　　國　　九十一　　　年　　　一　　　　月　　三十一　　　日
　　　　　　　　　　　　　　　　　　　　 法院書記官　黃  靜  華
